臺灣屏東地方法院刑事判決　　　　　　　　　　　　　　　九十年度訴字第二三號
　　公　訴　人　臺灣屏東地方法院檢察署檢察官
　　被　　　告　乙○○
右列被告因違反著作權法案件，經檢察官提起公訴（八十九年度偵續字第八四號），
本院判決如左：
     主  文
乙○○無罪。
     理  由
一、公訴意旨略以：被告乙○○係設於屏東縣屏東市○○路七三二之一號「全新資訊
    」之負責人，明知電腦軟體程式著作之重製，須經著作權人授權或同意始得為之
    ，且明知華義國際股份有限公司（下簡稱華義公司）為著名軟體公司，享有日製
    「石器時代」遊戲電腦程式著作之代理權，竟基於意圖出租而擅自以重製之方法
    侵害他人之著作權之犯意，自民國（下同）八十七年十月二十五日起，在「全新
    資訊」上開營業處所，擅自重製前揭遊戲軟體之電腦程式於該店所使用電腦硬碟
    內，並自同時間起，以每二十分鐘新台幣十元之代價，出租該遊戲軟體之電腦程
    式予不特定之客人把玩。嗣被告為甲○○（告訴代理人）訴請警方處理，經警報
    請檢察官核發搜索票後，於八十九年八月二十九日下午三時分許，前往上址執行
    搜索當場查獲，並扣得含有「石器時代」遊戲軟體電腦（含灌有盜版硬碟機）二
    台（暫責付由被告保管）。因認被告有著作權法第九十一條第二項意圖出租而擅
    自以重製之方法侵害他人著作權罪之犯行云云。
二、按犯罪事實應依證據認定之，無證據不得推定其犯罪事實，不能證明被告犯罪者
    ，應諭知無罪之判決，刑事訴訟法第一百五十四條、第三百零一條第一項分別定
    有明文。又犯罪事實之認定，應憑真實之證據，倘證據是否真實尚欠明確，自難
    以擬制推測之方法，為其判斷之基礎。且認定犯罪事實之證據係指足以認定被告
    確有犯罪行為之積極證據資料而言，該項證據自須適合於被告犯罪事實之認定，
    始得採為斷罪資料。故刑事訴訟上之證明資料，無論其為直接或間接證據，均須
    達於通常一般人均不致有所懷疑，而得確信其為真實之程度，始得據為有罪之認
    定，若關於被告是否犯罪之證明未能達此程度，而有合理懷疑之存在，致使無從
    形成有罪之確信，根據罪證有疑，利於被告之證據法則，即不得據為不利被告之
    認定（最高法院五十三年臺上字第六五六號、二十九年上字第三一０五號、七十
    六年度臺上字第四九八六號及三十二年上字第六七號判例參照）。再按被害人之
    陳述如無瑕疵，且就其他方面調查又與事實相符，固足採為科刑之基礎，倘其陳
    述尚有瑕疵，則在未究明前，遽採為論罪科刑之根據，即難認為適法（最高法院
    六十一年台上字第三０九九號判例參照）。
三、公訴人認被告有意圖出租而擅自以重製之方法侵害他人著作權之犯行，無非係以
    右揭事實業據告訴代理人甲○○於警訊中指訴甚詳，被告雖矢口否認有上開犯行
    ，並辯稱：伊不知情，應是顧客自行由網路下載後，灌製於查扣電腦內等語，然
    該遊戲為網路遊戲，需消費者將由告訴人所出版之遊戲光碟置入光碟機後，並經
    由告訴人所架設之該遊戲網站上的伺服器辯識該光碟之序號無訛後，方能執行遊
    戲把玩一情，已據證人即告訴人公司員工閻育澤供述在卷，且上開查扣之電腦並
    未提供光碟機供顧客使用，僅提供顧客撥接上網之服務一情，亦為被告所自承在
    卷，揆諸被告既未提供光碟機供人使用，前揭電腦遊戲電腦程式當係以其他非法
    方式灌錄於電腦硬碟機內以供顧客使用，被告辯稱不知情等語，顯與常情不符，
    此外，復有電腦二台扣案可稽云云為其論據。
四、然訊之被告堅決否認有何意圖出租而擅自以重製之方法侵害他人著作權之犯行，
    辯稱：伊未將前開遊戲重製於店內電腦硬碟中，查獲時所見者，為該遊戲網站之
    入口畫面，係客人自行連線至該網站試圖進入所生，該遊戲電腦程式雖可自行經
    由網路下載，但無從據此即可執行，此觀告訴代理人甲○○於查獲時曾當場試玩
    未果一情即可為證，而當天雖有客人連線試圖下載並開啟該遊戲之電腦程式，惟
    伊見狀即出面勸阻等語。經查：
   （一）告訴人華義公司為前開遊戲在中華民國臺灣地區之合法代理權人，固有開
         發、製造、銷售契約書、台北市政府營利事業登記證、經濟部公司執照及
         該遊戲封套影本各一紙附卷可稽，而堪認定。
   （二）然就該遊戲是否確無從經由網路下載一節，告訴代理人閻育澤先稱：「（
         檢察官問：你們的石器時代遊戲軟體有無提供任人在網路上下載？）沒有
         」（見八十九年度偵續字第八四號卷第九頁反面）；告訴代理人甲○○後
         稱：「（法官問：主機個人可以上網嗎？）可以下載至個人電腦。」（見
         本院九十年二月七日訊問筆錄）；嗣告訴代理人卻另稱：「（法官問：軟
         體程式可否下載？）不可以。」（見本院九十年六月二十七日訊問筆錄）
         ，先後指述內容反覆不一，已堪生疑，且對此除告訴人片面之指述外，別
         無其他事證以佐其說，況本院為促醒告訴人補強其指述之真實性，特於九
         十一年一月四日調查期日開庭傳票上具體註明：「請攜石器時代之開發日
         誌及企劃書等資料到庭」以供本院調查審酌，然告訴人卻置若罔聞並拒不
         到庭，顯徵其上開指述應非可採，被告此部分辯解應堪採信。
   （三）再者，當天曾有顧客試圖下載該遊戲，為被告發現後加以阻止，及查獲時
         ，告訴代理人甲○○曾當場以扣案電腦試圖執行該遊戲未果等情，分據證
         人即當天在場消費上網之許志清及證人即查獲本案之屏東縣警察局警員江
         文彬到庭證述屬實，分核與被告此部分所陳一致，苟若被告確有擅自重製
         該遊戲電腦程式於店內電腦硬碟中以供顧客點選遊戲而藉此收費營利之事
         實，該遊戲電腦程式當應可執行，否則被告何以藉此謀利？況被告如確以
         此方式營利，當應積極鼓勵客人點選該遊戲以消費而充實其營業額，方屬
         常情，然被告卻於發現顧客欲連線該遊戲網站時，即刻出面勸阻，豈不與
         常情相違？甚且，被告店內用以營利之電腦共有十二部一情，亦據證人江
         文彬證述在卷，被告若確依上述方式營利，必於該十二部電腦硬碟中均灌
         錄該遊戲之電腦程式，然告訴代理人確於查獲時指稱僅其中二部有擅自重
         製該遊戲電腦程式之情事，顯與常情不符。綜上所述，足見被告所辯其未
         擅將該遊戲電腦程式重製於店內電腦硬碟中，查獲所見者是客人自行試圖
         連線該遊戲網站之入口畫面等語屬實，應堪採信。
   （四）此外，本院復查無其他積極證據足認被告有公訴意旨所指意圖出租而擅自
         以重製之方法侵害他人著作權之犯行，揆諸前揭法條及判例意旨，即應為
         有利於被告之認定，為其無罪之諭知。
據上論斷，應依刑事訴訟法第三百零一條第一項，判決如主文。
本案經檢察官潘國威到庭執行職務。
中      華      民      國      九十一      年    一    月    三十一    日
                                      臺灣屏東地方法院刑事第一庭
                                          法  官   潘正屏
                                                   楊中琪
                                                   林世民
右正本證明與原本無異。
對於本判決如有不服應於收受送達後十日內向本院提出上訴書狀上訴於台灣高等法院
高雄分院。
                                          書記官   薛慧茹
中      華      民      國      九十一      年    一    月    三十一    日
